【裁判字號】    88,交訴,124
【裁判日期】    890112
【裁判案由】    業務過失致死等
【裁判全文】
~w2z2;臺灣高雄地方法院刑事判決~w1z1;     八十八年度交訴字第一二四號
    公  訴  人  臺灣高雄地方法院檢察署檢察官
    被      告  甲○○
    選任辯護人  蔡勝一
右列被告因業務過失致死案件，經檢察官提起公訴（八十八年度偵字第一四六四五號
），本院判決如左：
    主  文
甲○○服用酒類，不能安全駕駛動力交通工具而駕駛，處有期徒刑伍月；又從事業務
之人，因業務上之過失致人於死，處有期徒刑壹年捌月。應執行有期徒刑貳年，緩刑
肆年，緩刑期內付保護管束。
    事  實
一、甲○○考領有職業聯結車駕駛執照，係元誠交通有限公司之司機，為從事駕駛業
    務之人，原應注意飲酒後其吐氣所含酒精成份超過每公升零點二五毫克以上者，
    不得駕車，竟於民國八十八年六月八日凌晨二時四十分許服用酒類後，其判斷及
    注意能力均受嚴重影響，且其吐氣所含酒精成份至少在每公升零點四七以上（嗣
    於肇事後之同日凌晨四時五分許，經警測試其吐氣所含酒精成份已達每公升零點
    四七毫克），已不能安全駕駛動力交通工具，率而駕駛牌照號碼ＧＹ─一三五號
    聯結車，沿高雄縣鳳山市○○○路○段內側車道，由國泰路往過埤路方向行駛，
    途經該路中正預校側門前，本應注意行車速度，依標誌之規定，在市區道路，時
    速不得超過四十公里，且應注意汽車行駛在雙向四車道行駛時，大型汽車除超越
    同一車道之前車或準備左轉彎外，均不得在內側車道行駛，亦應注意車前狀況，
    並隨時採取必要之安全措施，以避免危險之發生，然依當時乃市區道路○○○路
    面溼潤，夜間有照明，有鋪裝慢車道及快車道，柏油路面無缺陷，道路無障礙物
    ，視距尚可，劃設有分向限制線，又依其智識、能力亦無不能注意之情事，竟以
    時速五十公里之速度，駕駛前開聯結車行駛肇事路段之市區道路○○○道，疏未
    注意車前狀況，並為適當必要之安全措施，適有劉耀宗駕駛牌照號碼Ｅ三─二九
    二七自用小客貨車亦疏未注意車前狀況，於行經上開路段時，以至少時速五十公
    里以上速度超越同向行駛在外側快車道之黃興雲所駕駛之前車（牌照號碼︰ＸＣ
    ─三四五號大貨車）而逆向行駛來車道，而與甲○○前開所駕駛聯結車碰撞，並
    隨甲○○所駕駛聯結車向左閃避之物理運動方向，反推回原來行車車道，致受有
    頭部、胸部、下肢多處挫傷及顱內出血等傷害，經送醫後延至同日凌晨三時四十
    分不治死亡。甲○○則於車禍後留在事故現場，並向處理員警主動坦承其為聯結
    車之駕駛人，而接受偵訊。
二、案經高雄縣警察局鳳山分局報請臺灣高雄地方法院檢察署檢察官偵查起訴。
    理  由
一、訊據被告甲○○對其於右揭時地發生車禍，並撞擊被害人劉耀宗死亡之事實供承
    不諱，核與證人即事故現場處理員警乙○○到庭結證情節相符，並有道路交通事
    故調查報告表暨事故現場圖乙紙在卷可資佐證，且被害人係因本件車禍致受有頭
    部、胸部、下肢多處挫傷及顱內出血等傷害，經送醫後延至同日凌晨三時四十分
    不治死亡，業經臺灣高雄地方法院檢察官督同法醫師相驗明確，製有相驗屍體證
    明書、驗斷書、勘驗筆錄及相驗結果報告書在卷足憑。
二、按汽車駕駛人飲酒後其吐氣所含酒精成份超過每公升零點二五毫克以上者，不得
    駕車；行車速度，依標誌之規定，無標誌者，在市區道路，時速不得超過四十公
    里；汽車在雙向四車道行駛時，大型汽車除超越同一車道之前車或準備左轉彎外
    ，均不得在內側車道行駛；汽車行駛時，駕駛人應注意車前狀況，並隨時採取必
    要之安全措施，道路交通安全規則第一百十四條第二款、第九十三條第一項第一
    款、第九十八條第一項第一款及第九十四條第三項分別定有明文。經查，（一）
    被告甲○○既考領有職業聯結車駕駛執照，對於前揭規定，自不能諉為不知，而
    依當時肇事路段乃市區道路○○○路面溼潤，夜間有照明，有鋪裝慢車道及快車
    道，柏油路面無缺陷，道路無障礙物，視距尚可，劃設有分向限制線，此有道路
    交通事故調查報告表可參，被告竟於其吐氣所含酒精成份至少在每公升零點四七
    以上之情況下，在市區道路以時速五十公里之速度行駛內側車道，此業據被告於
    警訊中及本院審理中供承在卷，並有酒精測試表一份附卷可證。（二）被告另辯
    稱︰被害人係逆向行駛來車道，與伊發生碰撞，並因往左側閃避而將被害人之自
    用小客貨車推回原車道上等語，惟經目擊證人黃興雲於警訊中證稱︰車禍發生時
    ，伊駕駛ＸＣ─三四五號大貨車，沿王生明路一段往鳳山市○○○○○道行駛，
    被害人所駕駛之自用小客貨車與伊同向行駛，並利用內側車道超車後，就偏向對
    向車道行駛，而與被告貨櫃車發生車禍，當時伊行車速度為時速五十公里，被害
    人之車輛一下子就超過伊車等語，互核證人黃興雲及被告供述大致相符；復自現
    場照片觀之，本案相驗卷宗第二十頁第一張照片顯示，在肇事路段之王生明路一
    段由國泰路往過埤路方向慢車道上（即二條白實線之間），有被害人自用小客貨
    車之側面車窗玻璃，業據證人即事故現場處理員警乙○○到庭結證屬實，復以，
    觀諸該幀照片，此一車窗玻璃雖已碎裂，但散落地上大致完整，衡諸常情，被害
    人所駕駛之自用小客貨車倘未逆向駛入來車道者，豈有其所駕駛之車輛車窗玻璃
    完整散落於來車道上之理，且該玻璃乃發現散落於來車道之慢車道上；又同頁第
    二張照片顯示，在肇事地點之王生明路一段由國泰路往過埤路方向路面邊線（即
    第二條白實線）外，有被告駕駛前開聯結車之方向燈，業據被告於本院審理中坦
    承在卷，另相驗卷宗第十八頁第二張照片顯示，被告聯結車前之車窗框架乃被告
    前開聯結車之擋風玻璃外框，且該車窗外框乃位於肇事路段王生明路一段由國泰
    路往過埤路方向慢車道上，亦據被告自承在卷，上述三幀現場照片經核均與道路
    交通事故調查報告表暨事故現場圖相符，此外，並有其餘現場照片三幀在卷可稽
    （相驗卷），故被告所辯，應與事實相符。（三）綜上，被告於服用酒類，不能
    安全駕駛動力交通工具後，而以時速五十公里駕車行駛於市區道路之內側車道，
    亦疏未注意車前狀況，並隨時採取適當必要之安全措施，致肇車禍使被害人受創
    死亡，其有過失，甚為明顯，是以，被害人因本件車禍死亡，與被告之過失行為
    間，具有相當之因果關係。至被害人以時速五十公里以上之行車速度駕車行駛肇
    事路段，因超越前車失控而逆向駛入來車道，業據證人黃興雲上開之證述在卷（
    警卷），被害人於本件車禍之發生固亦有過失，然被告前開過失致人於死之刑責
    ，亦據本院認定如上，尚不得據此諉為其解免過失刑責之理由。是本案事證已臻
    明確，被告犯行洵堪認定，應予依法論科。
三、本件被告係元誠交通有限公司僱用之司機，此據其供明在卷，為從事業務之人，
    其於服用酒類不能安全駕駛動力交通工具而駕車肇事致人於死，核其所為，係犯
    刑法第一百八十五條之三之服用酒類不能安全駕駛動力交通工具而駕駛罪及同法
    第二百七十六條第二項之業務過失致人於死罪。被告所犯上開二罪，犯意各別，
    行為不同，構成要件有間，應予分論併罰。又被告酒醉駕車，因而致人死亡，應
    依道路交通管理處罰條例第八十六條第一項規定，加重其刑至二分之一。被告對
    於未發覺之犯罪，留在肇事現場向處理事故之員警坦承肇事，而接受偵訊，業據
    被告供明在卷，核與證人即事故現場處理員警乙○○到庭結證情節相符，為對未
    發覺之犯罪自首而接受裁判，應依刑法第六十二條之規定減輕其刑，並依法先加
    後減之。爰審酌被告考領有職業聯結車駕駛執照，竟因一時疏於注意前揭道路交
    通安全規則之諸規定，於服用酒類不能安全駕駛動力交通工具而駕車肇事致被害
    人死亡，本應從重量刑，以儆效尤，惟姑念及其於事後已與被害人家屬達成和解
    ，賠償被害人之家屬新臺幣二百八十萬元，此有和解書乙份在卷可憑等一切情狀
    ，量處如主文所示之刑，並定其應執行之刑。又查被告前於八十一年十二月一日
    ，雖曾因竊盜案件，經本院判處有期徒刑八月，緩刑三年確定，惟於緩刑期滿，
    而緩刑之宣告未經撤銷，是其上揭刑之宣告，依刑法第七十六條之規定已失其效
    力，而與未曾受有期徒刑以上之宣告者同，有臺灣高雄地方法院檢察署刑案資料
    查註紀錄表及本院被告全國前案紀錄表錄表附卷可按，經此教訓，應知警惕，當
    無再犯之虞，本院認其所受之宣告刑以暫不執行為適當，爰併諭知緩刑四年，以
    勵自新，且依其所犯情節，認有加以追蹤觀護之必要，爰依法宣告緩刑期內併付
    保護管束。
據上論斷，應依刑事訴訟法第二百九十九條第一項前段，道路交通管理處罰條例第八
十六條第一項、刑法第一百八十五條之三、第二百七十六條第二項、第六十二條前段
第五十一條第五款、第七十四條第一款、第九十三條第一項，罰金罰鍰提高標準條例
第一條前段，判決如主文。
本案經檢察官高大方到庭執行職務。
中      華      民      國    八十九    年      一      月     十二     日
                                      臺灣高雄地方法院交通法庭
                                          法  官  劉  定  安
右為正本係照原本作成證明與原本無異。
如不服本判決，應於送達後十日內，向本院提出上訴狀。
                                          書記官  李  文  記
中      華      民      國    八十九    年      一      月     十四     日
附錄本案論罪科刑法條全文：
刑法一百八十五條之三
刑法二百七十六條第二項
  從事業務之人，因業務上之犯前項之罪者，處五年以下有期徒刑或拘役，得併科
  三千元以下罰金。
道路交通管理處罰條例第八十六條第一項


司法院資訊處製作；財團法人民間司法改革基金會備份。
